臺灣士林地方法院民事判決　九十年度家訴字第一七號
　　原　　　告　乙○○
　　被　　　告　甲○○
右當事人間分配剩餘財產事件，本院判決如左：
    主    文
被告應給付原告新台幣玖拾陸萬零壹佰拾捌元，及自民國九十年六月六日起至清償
日止，按年息百分之五計算之利息。
原告其餘之訴駁回。
訴訟費用由被告負擔十分之三，餘由原告負擔。
本判決第一項於原告以新台幣拾貳萬元為被告供擔保後，得假執行；但被告如於假
執行程序實施前，以新台幣玖拾陸萬零壹佰拾捌元為原告預供擔保，得免為假執行
。
原告其餘假執行之聲請駁回。
    事實及理由
一、按訴狀送達後，原告不得將原訴變更或追加他訴，但不甚礙被告之防禦及訴訟之
    終結者，不在此限。民事訴訟法第二百五十五條第一項第七款著有明文。本件原
    告起訴聲明請求判決：被告應將其所有，坐落台北市○○區○○段一小段三四之
    九地號土地及其上台北市○○區○○段一小段四二０五號建號，門牌號碼為台北
    市○○區○○路四十三巷三十八號二樓之建物所有權二分之一移轉登記予原告，
    或給付原告新台幣（以下同）二百萬二千六百十八元，及自起訴狀繕本送達翌日
    起至清償日止，按年息百分之五計算之利息；嗣於本院九十年八月二十二日言詞
    辯論期日追加請求被告給付一百十六萬八千二百九十八元。經核原告訴之追加不
    甚礙被告之防禦及訴訟之終結，依前開法條規定，自應予以准許。
二、本件原告於九十年五月三日起訴，嗣於九十年八月十四日最後一次言詞辯論期日
    追加原告鍾昆城，並變更其聲明為：(1)被告應將其所有，坐落台北市○○區○○
    段一小段三四之九地號土地，及其上台北市○○區○○段一小段四二０五建號，
    門牌號碼台北市○○區○○路四十三巷三十八號二樓之建物所有權二分之一移轉
    登記予原告乙○○，並給付原告乙○○四萬零八百二十七元，及自起訴狀繕本送
    達翌日起至清償日止，按年息百分之五計算之利息。或給付原告乙○○二百零四
    萬三千四百四十六元，及自起訴狀繕本送達翌日起至清償日止，按年息百分之五
    計算之利息。(2)被告應給付原告乙○○二十二萬二千四百三十八元，及自追加起
    訴狀繕本送達翌日起至清償日止，按年息百分之五計算之利息。(3)被告應給付原
    告鍾昆城一百十六萬八千二百九十八元，及自追加起訴狀繕本送達被告翌日起至
    清償日止，按年息百分之五計算之利息。被告則當庭表示不同意原告訴之變更追
    加。經核原告於本於剩餘財產分配請求權，就訴之聲明第一項追加請求被告給付
    四萬零八百二十七元及遲延利息部分，為民事訴訟法第二百五十五條第一項第三
    款所稱「擴張應受判決事項之聲明」，且不甚礙被告之防禦及訴訟之終結，復為
    本院於審酌剩餘財產分配時所應加以審究者，應予准許；原告依無因管理之法律
    關係，為訴之聲明第二項之請求，則已包含於原告九十年八月二十二日追加聲明
    之請求中，依理由第一段之說明，業經本院予以准許；至原告鍾昆城追加請求訴
    之聲明第三項部分，因本件原訴之辯論已經成熟，而關於原訴之資料，該變更追
    加之新訴無可利用，若准許其變更追加，徒使訴訟之終結延滯，其變更追加復與
    民事訴訟法第二百五十五條第一項但書第一至七款、第二項所規定得追加之情形
    不符，自不應准許，爰另以裁定駁回原告鍾昆城追加請求被告給付部分，先予敘
    明。
三、本件原告起訴主張：
（一）原告與被告於七十一年間結婚，並未約定夫妻財產制，婚後於七十六年八月間
      ，原告向台北區中小企業銀行所辦理之合會領回原告名下之合會金五十二萬一
      千五百元，並向華南商業銀行設定扺押權貸款一百四十萬元，籌資買受坐落台
      北市○○區○○段一小段三四之九地號土地，及其上台北市○○區○○段一小
      段四二０五建號，門牌號碼台北市○○區○○路四十三巷三十八號二樓之建物
      ，系爭不動產為原告獨自出資所購得，並於同年九月十八日辦妥所有權移轉登
      記於被告名下。嗣後兩造因感情不睦，經鈞院判決離婚，已於八十八年九月十
      三日判決確定，兩造聯合財產關係業已消滅。
（二）被告諉稱其婚後即以經營家庭美髮為常業，每月營收均在五萬元上下，收入穩
      定，原告雖美其名開計程車為業，但性喜賭博，工作時有中輟，於聯合財產之
      增加並無貢獻云云，而未提出所得證明抑或資金來源等足證系爭房地為其買受
      ，揆之前揭說明，其主張自無足採。且倘如其所言，原告性喜賭博，工作時有
      中輟，則八十二年十二月三十一日時，原告豈有資力購得時價四十四萬五千元
      ，廠牌為裕隆之計程車作為營生之工具？且按台北市計程車每日營業收入，依
      台北市稅捐稽徵處八十四年十二月十八日北市稽工甲字第二三一八八號及八十
      五年一月三日北市稽工甲字六四號函核定，每日營業收入為一千六百三十四元
      ，每月以營業二十六日計，月營業額為四萬二千四百七十八元，足證原告確有
      能力支付房屋貸款，亦有支付貸款之事實，否則以被告個人之力，豈有可能單
      獨負擔房屋貸款及撫養兩名子女，且有餘力操持家務？
（三）被告於婚姻關係存續中由原告籌資取得系爭登記於其名下之不動產，經鑑定現
      值為四百萬零五千二百三十七元，且現已還清貸款，又兩造聯合財產關係消滅
      時，被告於台北國際商業銀行東湖分行亦有存款八萬一千六百五十四元，是以
      被告之剩餘財產共為四百零八萬六千八百九十一元，依據民法前開剩餘財產分
      配請求權之規定，即應分配原告二百零四萬三千四百四十六元，或將其所有座
      落地號為台北市○○區○○段一小段三四之九號土地及其上建號為台北市○○
      區○○段一小段四二０五號，門牌編號為台北市○○區○○路四十三巷三十八
      號二樓之建物所有權二分之一移轉登記予原告，並給付原告現金四萬零八百二
      十七元。
（四）兩造離婚後，就兩造所生次子鍾昆城權利義務之行使負擔，雖經判決由原告任
      之，然而並不代表免除被告之扶養義務，原告自八十八年九月十三日與被告裁
      判離婚前即獨自負擔鍾昆城之扶養費，迄今已逾兩年，期間被告未曾給付分毫
      之扶養費，皆係由原告代其負擔其應負擔之部分，故基於無因管理之法律關係
      ，原告自得向被告請求返還所代墊之費用。且被告於離婚後不惟未給付鍾昆城
      之扶養費用，甚且對於幼子生活、教育等亦不聞不問，日後顯難奢望被告會主
      動扶養鍾昆城，是以在鍾昆城自現在起至成年前之十年間之扶養費用雖尚未屆
      期，然顯有屆期不能履行之虞，原告自得請求被告給付將來之扶養費。即原告
      得請求被告返還原告自八十八年九月至九十年八月間因無因管理所代墊之二十
      二萬二千四百三十八元外，並請求一次給付幼子鍾昆城未到期之十年間之扶養
      費九十四萬五千八百六十元，即共新台幣一百十六萬八千二百九十八元。至扶
      養費之計算，若不將物價波動亦列入考量，依據卷附八十八年六月之台北市政
      府主計處公布之家庭收支統計資料顯示，九十年度之平均每年每人消費支出約
      為二十二萬八千五百一十六元，而論經濟能力，被告自稱月入約五萬元，年收
      入即約六十萬元，而長子鍾智祥業已就業，毋須被告負擔生活費用，故被告資
      力應足負擔原告鍾昆城一半之扶養費用即每年十一萬四千二百五十八元。
（五）被告主張系爭房地之鑑估時值並不即等同於剩餘財產之價額，而主張應扣除土
      地增值稅、貸款餘額、受贈財產云云，惟依民法第一千零三十條之一規定，剩
      餘財產分配請求權係以婚姻關係存續中所取得而現存之原有財產，扣除婚姻關
      係存續中所負之債務後之價值為計算基礎，且按原告訴之聲明係要求被告應移
      轉土地及建物所有權二分之一予原告，不必然透過變賣程序，故被告主張尚須
      扣除變賣後所應繳之土地增值稅云云，自於法不合。又被告主張其母親曾贈與
      三十萬元，資助其購買系爭不動產，而主張應扣除云云，惟被告未舉證證明其
      受贈之事實，其所言不實在；即便被告確有受贈事實，然該無償取得之財產現
      已不存在，自無主張扣除之理。
（七）兩造離婚時，原告財產有一輛計程車，該車係八十二年十二月三十一日購入，
      現值約五萬元。又被告主張其因遭受原告不堪同居之虐待而請求判決離婚，故
      主張以其答辯狀繕本之送達為請求原告應賠償被告一百萬元非財產上損害之意
      思表示通知，進而主張互相抵銷云云，惟被告除應證明原告有何行為對其造成
      非財產上之損害外，自應就該損害何以相當於一百萬元，負舉證責任，被告均
      未舉證以實其說，其主張為無理由。
（八）並聲明請求判決：(1)被告應將其所有，坐落台北市○○區○○段一小段三四之
      九地號土地及其上台北市○○區○○段一小段四二０五建號，門牌號碼台北市
      內湖區○○路四十三巷三十八號二樓之建物所有權二分之一移轉登記予原告，
      並給付原告四萬零八百二十七元及自起訴狀繕本送達翌日起至清償日止，按年
      息百分之五計算之利息；或給付原告二百零四萬三千四百四十六元，及自起訴
      狀繕本送達翌日起至清償日止，按年息百分之五計算之利息。(2)被告應給付原
      告一百十六萬八千二百九十八元及自訴狀繕本送達翌日起至清償日止，按年息
      百分之五計算之利息。(3)原告願供擔保，請准宣告假執行。
四、被告則辯稱：
（一）原告已捨棄民法第一千零三十條之一第一項之剩餘財產差額之分配請求權：於
      台灣士林地方法院以八十八年度婚字第七十二號民事判決，准被告與原告離婚
      確定後，兩造隨即於八十八年十月十七日，就解消彼此一切財產、身分關係達
      成，「由被告甲○○支付原告乙○○新台幣貳萬元整遷出費後，從此以後都無
      任何瓜葛」之協議，此有兩造親自簽名捺印之字條乙紙可憑。剩餘財產分配請
      求權之拋棄，無違於法律之禁止規定，復不悖公序良俗，自宜解為有效。
（二）原告請求分配剩餘財產顯失公平：被告於婚後即以經營家庭美髮為常業，每月
　　　營收均在五萬元上下，收入穩定；至原告雖美其名開計程車為業，但性喜賭博
　　　，工作時有中輟，原告於聯合財產之增加並無貢獻。若任令平均分配，坐享其
　　　成，自不符法旨所欲平衡夫妻協力之良法美意，而顯失公平。應酌減原告之分
　　　配額或不予分配。
（三）原告主張系爭房地之現存價值為四百萬零五千二百三十七元，並不實在：原告
      固提出大新企業管理顧問有限公司報告書主張系爭房地之鑑定報告為證，惟該
      報告書對於鑑價結果之形成基礎，並無任何具體說明，僅泛以抽象之用語（例
      如：採市場交易比較法）含混其詞，亦未有何「附近類似案例」之提出或其「
      差異條件比較」之說明，其內容難以採信。且依大新企業管理顧問有限公司代
      表人吳康雄到庭證稱該公司就系爭標的物作了二次鑑價，及其鑑定價格係以接
      受委託時之價格為準，而其於八十八年十月二十六日就系爭房地所為鑑價結果
      為三百五十萬四千八百四十四點五元，其較接近兩造婚姻消滅之日，被告認應
      以三百五十萬四千八百四十四點五元，為該房地未扣除土地增值稅及貸款餘額
      之價值。
（四）系爭房地之鑑估時值並不即等同剩餘財產之價額，而須扣除：(1)土地增值稅：
　　　依台北市稅捐稽徵處內湖分處函，可知夫妻離婚後，得請求剩餘財產分配的一
　　　方對應給付差額的一方，就該差額確實應扣除土地增值稅；又因自九十一年一
　　　月十七日起減徵土地增值稅百分之五十，故以本件起訴日（九十年五月三日）
　　　為計算土地增值稅，即應徵金額為一百三十一萬五千六百八十二元。(2)貸款餘
　　　額：依華南商業銀行放款往來明細表所示，兩造離婚時（即八十八年九月十三
　　　日），於系爭房地上尚有十三萬六千一百五十四元之抵押貸款債務未償，自應
　　　扣除。(3)受贈財產：買受系爭房地當時被告母親曾贈與被告三十萬元，資助被
　　　告買受系爭房屋。原告對此亦當庭表示無意見。
（五）互負債務之抵銷：(1)判決離婚之損害賠償：本件被告因遭受原告不堪同居之虐
      待，請求離婚，經判決准許，則被告自得本於民法第一千零五十六條之規定，
      向原告請求相當之金額以為非財產上之損害賠償，從而被告於九十年七月二十
      四日以訴狀繕本之送達為請求原告應賠償被告一百萬元非財產上損害之意思表
      示通知，自有所據。(2)剩餘財產之分配：兩造離婚當時，原告亦留有一價值五
      萬元之計程車，依法自應平均分配予被告其中之二分之一即二萬五千元，被告
      斯此亦為請求之意思表示。被告就上開二筆債務，依民法第三百三十四條前段
      主張抵銷，原告於受抵銷之範圍內，無剩餘財產之請求權。
（六）依離婚判決之記載，兩造所生次子鍾昆城權利義務之行使或負擔，由原告任之
      ，故關於鍾昆城扶養費之負擔，自屬原告之義務，原告請求被告應予分擔，顯
      無保護之必要；況原告就鍾昆城本負扶養之義務，並非為被告無因管理，故其
      依無因管理主張，請求被告給付原告自八十八年九月至九十年八月因無因管理
      代墊之扶養費計二十二萬二四百三十八元，要無理由；又鍾昆城成年前之扶養
      費性質上屬分期履行之債務，是原告請求為現在全部給付之判決，因清償期尚
      未屆至，原告並無受給付判決之法律上利益。
（七）並聲明請求判決(1)原告之訴及其假執行之聲請均駁回。(2)如受不利之判決，願
      供擔保請准宣告免為假執行。
五、原告主張伊與被告於七十一年間結婚，並未約定夫妻財產制，婚姻關係存續中增
    加坐落台北市○○區○○段一小段三四之九地號土地，及其上台北市○○區○○
    段一小段四二０五建號，門牌號碼台北市○○區○○路四十三巷三十八號二樓之
    不動產，並於七十六年九月十八日登記所有權為被告所有。嗣後兩造經法院判決
    離婚，已於八十八年九月十三日確定，故兩造聯合財產關係業已消滅之情，經提
    出土地及建物登記謄本、本院八十八年度婚字第七十二號民事判決、戶籍謄本等
    件為證，且為被告所不爭執，應堪信為真實。
六、按聯合財產關係消滅時，夫或妻於婚姻關係存續中所取得而現存之原有財產，扣
    除婚姻關係存續中所負債務後，如有剩餘，雙方剩餘財產之差額，應平均分配，
    但因繼承或其他無償取得的財產，不在此限，民法第一千零三十條之一著有明文
    。法文既規定「其差額應平均分配」，應屬債權請求權，法院應就夫妻聯合財產
    關係消滅時雙方所有剩餘財產，各自扣除債務、無償取得財產後之全部價值綜合
    計算其差額而分配之，不得由夫妻一方依物權請求權，主張就他方的單一財產請
    求移轉所有權應有部分二分之一。從而原告訴之聲明第一項前段請求就被告所有
    ，坐落台北市○○區○○段一小段三四之九地號土地及其上台北市○○區○○段
    一小段四二０五建號，門牌號碼台北市○○區○○路四十三巷三十八號二樓之建
    物，移轉所有權應有部分二分之一予原告，及另請求給付被告於夫妻財產關係消
    滅時存款之半數，即係就被告個別的特定財產為物權上的請求，與民法第一千零
    三十條之一之規定即有違誤，不應准許；惟本院自得審酌兩造於聯合財產消滅時
    各自之全部財產，並計算其價值、差額而分配之，先予敘明。
七、被告辯稱兩造於八十八年十月十七日已經達成和解，原告已經拋棄剩餘財產差額
    分配請求權一節，業經提出字據一紙為證，原告固不爭執字據之真正，惟否認伊
    有和解或拋棄剩餘財產差額分配請求權之情。經本院細繹該字據內容記載：「民
    國八十八年十月十七日乙○○先生向甲○○收兩萬元遷出費，從此以後都無任何
    瓜葛。」等語，被告給付原告之二萬元既明白載為「遷出費」，應有收據之性質
    ，而「從此以後都無任何瓜葛」，由文義上亦難解為兩造已經和解，或原告有拋
    棄其餘財產上請求權之意思，被告之抗辯，尚無足取。
八、八十八年九月十三日兩造聯合財產關係消滅時，兩造各自之財產包括：
（一）原告部分：車牌號碼七ＥＩ─０五五號營業小客車一輛（財政部財稅資料中心
      九十年十月三十一日資五字第九０一五二八九三號函所附財產清冊參照）。兩
      造就系爭營業小客車於八十八年九月十三日時之價值為五萬元一節，並不爭執
      ，應堪信為真實。（本院九十年十二月十四日言詞辯論筆錄參照）
（二）被告部分：
　１、坐落台北市○○區○○段一小段三四之九地號土地，及其上台北市○○區○○
　　　段一小段四二０五建號，門牌號碼台北市○○區○○路四十三巷三十八號二樓
　　　之建物：原告主張系爭房地於兩造聯合財產關係消滅時之價值為四百萬零五千
　　　二百三十七元之情，業據提出大新企業管理顧問有限公司之鑑定報告書為證，
　　　惟被告則否認鑑定內容之真正。經查：
　　(1)證人吳康雄即大新企業管理顧問有限公司負責人於本院九十一年二月六日到庭
　　　結稱：「我們通常鑑定（客戶）委託時的價格，因我們沒有辦法追溯過去的價
　　　格，所以若委託我們鑑定兩年前甚至是十年前的價格，我們不會接受：：：依
　　　常理判斷，我們應該是鑑定鑑價當時的價格」等語，而原告所提出之鑑定報告
　　　書（鑑定價格為四百萬五千二百三十六元五角），為鑑定單位於九十年三月二
　　　十九日出具，斯時距兩造聯合財產關係消滅時之八十八年九月十三日已經歷時
　　　一年半，自難認該鑑定價格為系爭房地於兩造聯合財產關係消滅時之實際價格
　　　。
　　(2)證人吳康雄於本院九十一年二月六日當庭提出大新企業管理顧問有限公司八十
　　　八年十一月三日就系爭房地所為，鑑定價格為三百五十萬四千八百四十四元五
　　　角之鑑定報告，原告不爭執確曾於八十八年間委託鑑定，且兩造就該報告之真
　　　正均不否認。該鑑定報告作成之時，距兩造聯合財產關係消滅之時相距不足二
　　　月，系爭房地價格應不致有巨大波動，堪認該鑑定報告所載價格三百五十萬四
　　　千八百四十四元五角，為兩造聯合財產關係消滅時之財產價值。
    (3)被告抗辯系爭房地價格應扣除預估土地增值稅云云，惟兩造聯合財產關係消滅
      之時既無出售或移轉所有權登記情事，被告亦未必於將來處分系爭房地財產，
      則被告主張該尚不存在之給付土地增值稅義務，為其應負債務，應於計算剩餘
      財產差額時扣除，洵無足取。
　２、存款八萬一千六百五十四元部分：原告此部分主張，有台北國際商業銀行東湖
　　　分行九十一年二月七日北商銀東湖（０九一）字第五號函所附帳戶明細表存卷
　　　可稽，且為被告所不爭執，應堪信為真實。
  ３、債務十三萬六千一百五十四元部分：被告就其該部分之主張，業經提出華南商
      業銀行放款往來明細表在卷可證，原告亦不否認，堪予採信。
　４、無償取得財產三十萬元部分：被告辯稱系爭買受系爭房屋時，其母親贈與三十
      萬元之情，業經證人邱麗玲即被告之妹於本院九十年八月二十二日言詞辯論期
      日到庭證述無訛，原告亦當庭表示對證人所言無意見，堪予採信。該筆金錢既
      為被告無償取得者，且已成為聯合財產關係消滅時之現存財產即系爭房地價值
      之一部分，依民法第一千零三十條之一第一項但書規定，該部分自應予以扣除
      。
（三）綜上，兩造聯合財產關係消滅時，原告之財產為五萬元，被告之財產為三百四
      十五萬零三百四十五元（計算式：0000000.5+00000-000000=0000000，元以下
      四捨五入），扣除被告於婚姻關係存續中無償取得之財產三十萬元，其差額為
      三百一十五萬零三百四十五元。
九、被告另抗辯原告工作不定，時有中輟，且收入大多拿去喝酒、賭博，如就差額平
    均分配顯失公平云云。經查：依證人即兩造所生長子鍾智祥於九十年八月二十二
    日言詞辯論期日到庭證稱：「我媽媽有工作，是自己開美容美髮，我爸爸之前有
    在開車：：：我的學費及吃飯的錢都是我媽媽拿給我的。」等語，證人即被告之
    妹邱麗玲於同日到庭證述：「我姐姐賺的錢比較多，我覺得我姐夫開車時間不是
    很正常，有時候根本沒有出去跑車，我姐夫賺的錢大概就是喝酒、賭博：：：我
    有看過我姐夫拿錢給我姐姐一、二次，要我姐姐跟姐夫要錢才有：：：」等語，
    足認原告固以駕駛計程車為業，惟亦有喝酒、賭博之不良嗜好，原告對證人之證
    言亦不否認，且自承確實有賭博並遭詐賭之情。按民法第一千零三十條之一之立
    法意旨，在於貫徹男女平等之原則，在夫妻二人各自分工、同心協力而增加之財
    產，雙方均有貢獻，則一方之剩餘財產，除因繼承或其他無償取得者外，他方自
    應有平均分配之權利，惟若夫妻一方有不務正業，或浪費成習等情事，於財產之
    增加並無貢獻者，自不能使之坐享其成，獲得非分之利益。此際如平均分配，顯
    失公平，應由法院酌減其分配額或不予分配。賭博、喝酒非但無益於身心，且容
    易沈迷，並花費鉅額金錢、時間，除無益個人財富之增加外，尚可能導致財產之
    高額損失，於社會評價並非正面，原告既自承伊有賭博習慣並有遭詐賭情事，且
    對證人邱麗玲所稱原告「開車時間不正常，有時沒出去跑車」等情未予否認，堪
    認原告耗損相當時間、金錢於賭博之不良嗜好上，並因此減少工作時間，依前開
    說明，如就剩餘財產之差額平均分配，當有不公平情事；惟因原告確實以開計程
    車為業，並非完全遊手好閒，且原告所提出「台北區中小企業銀行合會給付申請
    書」所載之合會會款五十二萬元係用於價購系爭房地，為兩造所不爭，被告亦不
    否認係兩造一起跟的會（本院九十年十月十七日言詞辯論筆錄參照），堪信原告
    對系爭財產之增加非全無貢獻，若兩造剩餘財產之差額全部不分配予原告，亦非
    事理之平，爰酌減其差額分配為五分之二。從而，原告所得分配之剩餘財產為一
    百二十六萬零一百三十八元。（計算式： 0000000x2/5=0000000 ）
十、按夫妻之一方，因判決離婚而受有損害者，得向有過失之他方，請求賠償，前項
    情形，雖非財產上之損害，受害人亦得請求賠償相當之金額，但以受害人無過失
    為限；民法第一千零五十六條第一項、第二項著有明文。又民法第一千零五十六
    條之損害賠償，以判決離婚為其請求權發生之原因，最高法院三十九年台上字第
    九二０號判例可資參照。本院八十八年度婚字第七二號確定判決，判決兩造離婚
    之理由略以：「自八十六年八月起，至八十七年五月二十八日止，歷時僅九月餘
    ，被告（即本件原告）即動手毆打原告（即本件被告）三次，且傷勢遍及頭、手
    臂、下肢等各處，被告顯已對原告慣行毆打：：：原告慣行毆打被告，且無意改
    變，原告長久處於被打及恐懼打中，於肉體及精神上自受有難以忍受之傷害」等
    語，而認定本件原告對被告之行為，已構成不堪同居之虐待，判決准許兩造離婚
    ，有該判決附卷可佐。故法院判決兩造離婚之原因自係由原告之過失所構成，依
    前開說明，被告於判決確定後之九十年七月二十五日，主張伊為無過失之一方，
    因判決離婚而對原告有非財產上損害賠償請求權等語，尚非無據；原告雖主張被
    告有過失云云，惟既與離婚確定判決之認定不同，復未舉證以實其說，尚難採信
    。爰斟酌原告以開計程車為業、被告以美容美髮謀生，兩造均在中年且有自營生
    計的能力，判決離婚事由之情節輕重程度、及兩造之身分、地位等其他一切情事
    ，被告主張伊得請求原告給付一百萬元之非財產上損害賠償，尚屬過高，應予核
    減至三十萬元為宜。又按二人互負債務，而其給付種類相同，並均屆清償期者，
    各得以其債務，與他方之債務，互為抵銷，民法第三百三十四條第一項著有明文
    。本件原告對被告有一百二十六萬零一百三十八元之剩餘財產分配請求權，固如
    前述，惟被告主張以伊對原告所得主張之非財產上損害賠償請求權予以抵銷，於
    三十萬元之範圍內，應予准許。
十一、原告請求被告給付一百十六萬八千二百九十八元部分：
（一）二十二萬二千四百三十八元部分：按依民法第一百七十二條規定，無因管理之
      成立，須管理人係未受委任，並無義務，而為他人管理事務者，始足當之。原
      告主張其自八十八年其自八十八年九月至九十年八月，為扶養兩造所生次子鍾
      昆城，而為被告代墊扶養費二十二萬二千四百三十八元之情，除未就其已支付
      之款項舉證以實其說外，因原告為鍾昆城之父，其為鍾昆城支出扶養費，係履
      行其法定義務，尚無為被告無因管理之可言，從而原告依無因管理的法律關係
      ，請求被告給付二十二萬二千四百三十八元，即屬無據，不應准許。
（二）九十四萬五千八百六十元部分：原告以被告不肯履行對鍾昆城之扶養義務為由
      ，請求原告一次給付鍾昆城成年前之扶養費九十四萬五千八百六十元，惟原告
      並非受扶養義務人，並無向被告請求給付之權源，其請求亦不應准許。
十二、綜上，原告請求被告給付九十六萬零一百三十八元（計算式：0000000-000000
      =960138），及自起訴狀繕本送達翌日即九十年六月六日起至清償日止，按年
      息百分之五計算之利息，為有理由，應予准許；逾此部分之請求，則屬無據，
      應予駁回。
十三、兩造陳明願供擔保，聲請宣告假執行及免為假執行，經核原告勝訴部分爰無不
      合，茲酌定相當擔保金額分別予以准許。至原告敗訴部分，其假執行即失所附
      麗，併予駁回。
十四、本件事證已臻明確，兩造其餘主張舉證及攻擊防禦方法，於判決結果不生影響
      ，無庸一一論述，附此敘明。
十五、據上論結，原告之訴為一部有理由，一部無理由，依民事訴訟法第七十九條但
      書、第三百九十條第二項、第三百九十二條，判決如主文。
中　　　華　　　民　　　國　　九十一　　年　　　九　　　月　　　九　　　日
                                    臺灣士林地方法院民事第二庭
~B法　　　官　王怡雯
右為正本係照原本作成。
如對本判決上訴須於判決送達後廿日內向本院提出上訴狀。
中　　　華　　　民　　　國　　九十一　　年　　　九　　　月　　十六　　　日
~B法院書記官　丁梅芬
